臺灣士林地方法院民事判決
109年度重家繼訴字第12號
原      告  張家豪  
訴訟代理人  姜宜君律師
被      告  鄧秋英  
            張瑜珍  
上二人共同  劉致顯律師
訴訟代理人
上列當事人間請求分割遺產事件，本院於民國111年3月11日言詞
辯論終結，判決如下：
    主      文
被繼承人張邦城所遺如附表一所示之遺產，應按附表一「分割方
法」欄所示之方法分割。
訴訟費用由兩造依附表二所示之應繼分比例負擔。
    事實及理由
一、原告起訴主張：
    ㈠被繼承人張邦城前與被告鄧秋英於民國69年5月20日結婚，
      於108年6月17日死亡，繼承人為其配偶即被告鄧秋英、長
      子即原告張家豪、長女即被告張瑜珍，兩造之應繼分各均
      為三分之一。被繼承人張邦城遺有如民事辯論意旨狀附表
      所示之遺產（見本院卷第543頁），因兩造間對於系爭遺
      產並無不可分割遺產之協議，亦無因法律規定不能分割之
      情形存在，爰依民法第1164條規定，請求依民事辯論意旨
      狀附表所示分割方法分割系爭遺產。
    ㈡被告鄧秋英雖主張得就被繼承人張邦城之遺產先請求夫妻
      剩餘財產分配，惟被繼承人張邦城名下門牌號碼臺北市○○
      區○○路○段0號3樓房屋及其坐落土地（下稱系爭忠誠路房
      地）為被繼承人張邦城受贈自其父親張明煜，被繼承人張
      邦城遺產中之合作金庫銀行、中國信託銀行存款亦係被繼
      承人張邦城繼承所得即無償取得，被告鄧秋英並無剩餘財
      產分配請求權。
    ㈢觀諸被繼承人張邦城之父張明煜於合作金庫授信結案資料
      ，張明煜於79年3月16日向合作金庫申辦房貸借款新臺幣
      （下同）600萬元，並於80年10月15日清償全數款項，比
      對系爭忠誠路房地之建築改良登記簿，該房地於79年3月9
      日抵押設定720萬元予合作金庫，並於80年10月16日清償
      塗銷登記，又設定金額為貸款金額1.2倍，即600萬X1.2=7
      20萬，顯見借款金額與設定金額、借款日與設定抵押日、
      清償日與塗銷登記日皆相符，足資證明系爭忠誠路房屋為
      張明煜所出資購買。而被繼承人張邦城之勞保起訖日為74
      年至90年，投保金額介於9,600元至26,400元間，自90年
      後即長期失業在家，顯難於76年至80年間清償系爭忠誠路
      房屋之720萬元貸款。又系爭忠誠路房屋之權狀保管人並
      非被繼承人張邦城，先是由被繼承人之父張明煜保管，之
      後再由被繼承人之弟張佐城保管，於被繼承人張邦城在世
      時，未持有系爭不動產權狀，而無法辦理抵押借款，可證
      被繼承人張邦城就系爭忠誠路房屋無實質處分權。佐以證
      人張佐城證稱：房子是換屋換來的等語，以及被繼承人張
      邦城於合作金庫從未有貸款紀錄等情，亦可證系爭忠誠路
      房屋之實際出資人及房屋繳款人皆為張明煜，被告鄧秋英
      就此部分遺產，不得主張剩餘財產分配請求權。
    ㈣關於被繼承人張邦城名下合作金庫存款
　　　活期存款部分，被繼承人張邦城因繼承其父張明煜之遺產
      ，分別於97年8月27日、97年10月8日收受張佐城電匯之1,
      436,000元及204,800元；定期存款部分，則為被繼承人張
      邦城於95年10月11日無償取得張明煜預先分配之財產420
      萬元所遺。檢視被繼承人張邦城合作金庫帳戶自95年10月
      11日至108年6月21日存提款之情形，可知該帳戶內所剩下
      之存款5,148,816元，自仍屬張邦城繼承自其父之財產即
      無償取得之財產，被告鄧秋英就此部分遺產不得主張剩餘
      財產分配請求權。
    ㈤被繼承人張邦城名下中國信託銀行存款：
　　　被繼承人張邦城於97年2月1日繼承父親張明煜遺產，並於
      97年8月27日由張佐城電匯遺產分配額5,207,773元其中之
      3,205,756元；被繼承人張邦城於103年12月2日繼承母親
      葉秀梅遺產，並於103年12月18日由張佐城電匯遺產分配
      額14,906,620元。檢視被繼承人張邦城中國信託帳戶自97
      年8月27日至108年4月30日存提款之情形，可知該帳戶內
      所剩下之存款8,043,909元，自仍屬被繼承人張邦城繼承
      自其父母之財產即無償取得之財產，被告鄧秋英就此部分
      遺產，不得主張剩餘財產分配請求權。
    ㈥退步言之，被告鄧秋英對於子女教養多為負面教養，對於
      婚姻共同生活正面貢獻度低，其疑心病重，經常與被繼承
      人張邦城發生言語爭吵及肢體衝突，縱使被告鄧秋英得對
      張邦城之遺產主張剩餘財產差額分配請求權，其差額分配
      應酌減至十分之一，始符合公平正義。
    ㈦本件兩造顯難和睦共處，維持共有將不利於不動產之利用
      ，且雙方意見明顯不同，亦難期自行達成處分協議，故不
      宜以原物分割之方式分配。而兩造對鑑價結果均未爭執，
      原物分配予被告後，價值不均部分自可據此找補原告，亦
      不損及兩造應得之利益，實屬公平適當，且能避免兩造將
      來再事紛爭。又被告鄧秋英目前仍居住於系爭忠誠路房屋
      內，將房地原物分配予被告2人，亦兼顧共有物情感及依
      存關係。爰聲明：被繼承人張邦城所有如民事辯論意旨狀
      附表（見本院卷第543頁）所示遺產，准依附表所示方法
      分割。
二、被告答辯意旨略以：
    ㈠被告鄧秋英為被繼承人張邦城之配偶，被繼承人張邦城業
      於108年6月17日死亡，夫妻法定財產關係消滅，被告鄧秋
      英爰依民法第1030條之1 第1 項之規定，請求夫妻剩餘財
      產分配差額。被告鄧秋英於108年6月17日之婚後財產為1,
      840,019元，此為兩造所不爭執。被繼承人張邦城於108年
      6月17日之婚後財產應為57,108,852元，被告鄧秋英得對
      張邦城主張分配之剩餘財產差額為27,589,416元。
    ㈡原告對其主張系爭忠誠路房地係由被繼承人張邦城之父張
      明煜出資購買乙節並未舉證，被繼承人張邦城於90年後有
      無收入，與其於76年至80年間有無能力清償720萬元貸款
      顯然無關，原告稱系爭忠誠路房地權狀均由張明煜保管云
      云，全屬捏造，不足採信。又被繼承人張邦城及其胞弟張
      佐城，均有參與父親張明煜銀樓事業經營，而臺灣傳統家
      庭習慣，家族成員所賺的錢放在父母名下，再由父母依據
      家庭成員之貢獻程度置產分配，或等父母過世後才正式分
      家產，此時雖有繼承之外觀，但實際上子女所分得之資產
      實係自身心力貢獻付出之所得，故被繼承人張邦城名下合
      作金庫帳戶由張佐城於97年8月27日匯入之1,436,000元、
      同年10月8日匯入之204,800元、103年10月23日匯入之1,1
      93,834元；中國信託帳戶由張佐城於97年8月27日匯入之3
      ,205,756元、103年12月18日匯入之14,906,620元等，雖
      有繼承父母遺產之外觀，但非無償取得。
    ㈢依證人張佐城所述，亦可證被告所主張之張明煜、張邦城
      、張佐城父子三人賺的錢都混在一起，由父親張明煜統一
      支配之大家庭同居共財之財務運作模式乙情，確為事實。
      因此，購買系爭忠誠路房地之資金縱形式上係出自張明煜
      ，亦應認屬張邦城貢獻心力於父親事業所得之家產分配，
      非屬無償取得至明。　
    ㈣另被繼承人張邦城合作金庫帳戶內於95年10月11日定存之4
      20萬元，應為張邦城個人之財務規劃。張邦城之父張明煜
      並非在醫院重病住院過世，而係於洗澡時突然往生，根本
      不可能有提前分配財產之舉，此由張明煜死亡時遺產高達
      15,666,582元即可證明張明煜並無提前分配財產。原告稱
      前揭420萬元係張明煜欲節省遺產稅規劃先分配遺產云云
      ，顯與事證不合，不足採信。
    ㈤被告鄧秋英與被繼承人張邦城結婚後一直同居不曾分離，
      且一直工作到現在，一生辛勞，拉拔子女即原告張家豪及
      被告張瑜珍長大，原告空言主張被告鄧秋英對其負面教養
      、對婚姻貢獻甚低，不得主張剩餘財產分配請求權或分配
      額減為十分之一云云，概屬臨訟捏造，悖於情理，實不足
      採。
    ㈥原告主張之分割方法獨佔現金，於法無據，於理不合，於
      情不通，系爭遺產以原物分割並無困難，應採原物分割等
      語。
三、兩造不爭執事項及爭點（見本院卷第531頁至第532頁、第54
    5頁）：
    ㈠兩造不爭執之事項
      1.被繼承人張邦城前與被告鄧秋英於69年5月20日結婚，
        於108年6月17日死亡，繼承人為其配偶即被告鄧秋英、
        長子即原告張家豪、長女即被告張瑜珍。兩造之應繼分
        各均為三分之一。
      2.被繼承人張邦城之遺產範圍如本院卷第39頁之國稅局遺
        產稅面稅證明書所示，且均屬被繼承人張邦城之婚後財
        產，遺產價額為57,108,852元。
　　　3.被繼承人張邦城前揭遺產中，系爭忠誠路房地於繼承發
        生時之市值為43,819,016元。　
　　　4.被繼承人張邦城前揭遺產中，車牌號碼0000-00自小客
        車價值為90,000元，由兩造按應繼分比例分割為分別共
        有。
　　　5.被告鄧秋英於108年6月17日之婚後財產為1,840,019元
        。
　　　6.被告鄧秋英為被繼承人代墊喪葬費、醫療費、銀行欠款
        、房屋稅、地價稅共計136,471元。
    ㈡兩造爭點
      1.被告鄧秋英得主張夫妻剩餘財產分配差額之數額為何？
      2.系爭遺產如何分割？
四、被告鄧秋英就夫妻剩餘財產分配可分得之數額：
    ㈠按夫妻於74年6月3日民法第1030條之1增訂前結婚，並適用
      法定財產制，其法定財產制關係因配偶一方死亡而消滅者
      ，如該法定財產關係消滅之事實，發生於74年6月3日增訂
      民法第1030條之1於同年月5日生效之後，則適用消滅時有
      效之增訂民法第1030條之1規定之結果，除因繼承或其他
      無償取得者外，凡夫妻於婚姻關係存續中取得，而於法定
      財產關係消滅時現存之原有財產，並不區分此類財產取得
      於74年6月4日之前或同年月5日之後，均屬剩餘財產差額
      分配請求權之計算範圍，觀諸司法院大法官釋字第620 號
      解釋文意旨甚明。又民法第1005條規定：「夫妻未以契約
      訂立夫妻財產制者，除本法另有規定外，以法定財產制，
      為其夫妻財產制」；又依91年6月26日修正公布之民法第1
      017條規定：「夫或妻之財產分為婚前財產與婚後財產，
      由夫妻各自所有。不能證明為婚前或婚後財產者，推定為
      婚後財產；不能證明為夫或妻所有之財產，推定為夫妻共
      有。夫或妻婚前財產，於婚姻關係存續中所生之孳息，視
      為婚後財產。夫妻以契約訂立夫妻財產制後，於婚姻關係
      存續中改用法定財產制者，其改用前之財產視為婚前財產
      。」；而同日修正公布之民法親屬編施行法第6條之2則規
      定：「中華民國九十一年民法親屬編修正前適用聯合財產
      制之夫妻，其特有財產或結婚時之原有財產，於修正施行
      後視為夫或妻之婚前財產；婚姻關係存續中取得之原有財
      產，於修正施行後視為夫或妻之婚後財產。」；「法定財
      產關係消滅時，夫或妻現存之婚後財產，扣除婚姻關係存
      續中所負債務後，如有剩餘，其雙方剩餘財產之差額，應
      平均分配。但因繼承或其他無償取得之財產及慰撫金，不
      在此限」，民法第1030條之1第1項定有明文。另民法親屬
      編施行法第6 條之2 之規定，依行政院提出之立法理由謂
      ：修正前夫或妻在聯合財產制（即法定財產制）之所有財
      產區分為特有財產與原有財產，其中特有財產及結婚時之
      原有財產，係不列入剩餘財產之分配，修正後之法定財產
      制，係將夫或妻之財產區分為婚前財產與婚後財產，其中
      婚前財產亦不列入剩餘財產之分配，為保障人民之既得權
      益，並使現存之法律關係得順利過渡至法律修正施行之後
      ，爰增訂修正前結婚而婚姻關係尚存續夫妻之特有財產及
      結婚時之原有財產，仍得排除於剩餘財產分配之列，至於
      婚姻關係存續期間取得之原有財產，則仍列入分配。簡言
      之，夫妻於91年6月27日前結婚，而新法施行後，其婚姻
      關係仍存續，於同日前取得之特有財產及其結婚時之原有
      財產，於新法施行後固視為婚前財產，而排除於剩餘財產
      分配之外。惟婚後於同日前取得之原有財產，則均列入分
      配。由此可知，本條文之規範，僅係針對修正施行前採用
      法定財產制之夫妻，其過渡至修正後繼續採用法定財產制
      時，就修正前本不應列入剩餘財產分配之財產名稱，由「
      特有財產或結婚時之原有財產」，變更為「婚前財產」，
      得列入剩餘財產分配之財產名稱，由「婚姻關係存續中取
      得之原有財產」，變更為「婚後財產」，至於財產範圍完
      全不受影響。依此說明，剩餘財產之計算為：婚後財產－
      婚後負債－因繼承取得之財產－因無償取得之財產－慰撫金＝
      各自之剩餘財產（負數則以零計算）、（
　　　剩餘財產多者－剩餘財產較少者）÷2 ＝平均分配額（剩餘
      財產少者得向多者請求剩餘財產分配之數額），有最高法
      院89年台上字第1861號判決可資參照。
    ㈡被告鄧秋英與被繼承人張邦城前於69年5月20日結婚，雙方
      法定財產關係因張邦城於108年6月17日死亡而告消滅，被
      告鄧秋英自得依民法1030條之1第1項規定，請求夫妻剩餘
      財產差額之分配。又被告鄧秋英與被繼承人張邦城前並未
      約定夫妻財產制，為兩造所不爭執，依法自應以法定財產
      制為其等之夫妻財產制，即係以聯合財產制為夫妻財產制
      ，而在上述夫妻財產制條文修正後，則應依上述新制為其
      法定夫妻財產制，故有關其等夫妻財產制之相關規定，均
      應依修正後條文以明權益。且依前述規定，被告鄧秋英與
      被繼承人張邦城婚後財產之範圍及價值計算之時點，應以
      法定財產制關係消滅時即108年6月17日為準。
    ㈢被告鄧秋英可請求之剩餘財產差額為23,612,462元： 
　　  1.原告主張被繼承人張邦城名下系爭忠誠路房地係由其父
        張明煜所贈與，應為被繼承人張邦城無償取得之財產，
        不應列入夫妻剩餘財產分配範圍，並提出張明煜合作金
        庫銀行授信戶結案資料查詢單、建築改良物登記簿等件
        為證（見本院卷第255頁至第269頁、第469頁）。惟依
        上開建築改良物登記簿所載內容，系爭忠誠路房地之所
        有權人、設定抵押權人均為被繼承人張邦城而非張明煜
        ，且張明煜合作金庫銀行授信戶結案資料查詢單，亦僅
        足證明張明煜曾向合作金庫銀行貸款之事實，尚無從據
        以認定該筆貸款之原因為張明煜贈與房地予被繼承人張
        邦城。再參酌證人張佐城於本院審理時證稱：「（問：
        你名下曾經有忠誠路二段的房地？ ）是，我的是1 號3
         樓，兩造是3 號3 樓，是76年買的。房子是換屋換來
        的，我們原本住在民權東路，把民權東路的房子賣掉後
        ，買了忠誠路二段的房子，當時我跟張邦城一人各一戶
        ，應該有貸款，我們的錢沒有算那麼清楚，所以很難界
        定是誰付的。」、「（問：你是否認同這房子是父親張
        明煜送的？ ）當時父子三人是一起工作的，很難說是
        父親送的。我自己認為是家裡一起買的，家裡指的是父
        子三人一起買的，然後登記在我與張邦城名下。」、「
        （你認為這是父親張明煜借名登記在你們名下？）很難
        界定所有權人是誰，因為父子三人的收入都混在一起，
        沒有界定那麼清楚，有誰需要錢，就先去拿一筆，是先
        跟父母拿。」等語（見本院卷第479頁至第481頁），堪
        認被繼承人張邦城確實因父子三人共同工作，而獲得報
        酬，其取得系爭忠誠路房地係有付出，難認因張明煜無
        償贈與而取得，則原告主張系爭忠誠路房地不應列入夫
        妻剩餘財產分配範圍，尚不足採。
　　  2.原告主張被繼承人張邦城名下合作金庫銀行帳戶內之存
        款餘額為繼承自其父張明煜之遺產，不應列入夫妻剩餘
        財產分配範圍，並提出張邦城合作金庫銀行帳戶95年10
        月11日至108年8月14日之歷史交易明細查詢結果為證（
        見本院卷第211頁至第249頁）。經查，證人張佐城固到
        庭證稱：「（問；父親張明煜之遺產是否由您處理？）
         是。」、「（問：父親張明煜過世後，有無匯款給張
        邦城？）我記得有匯錢，但我不記得匯了多少錢。」、
        「（問：（提示本院卷第211 頁）你在民國97年8月27
        日有匯款1,436,000元及民國97年10月8日匯款204,800
        元至張邦城的合庫銀行帳戶，前開匯款是否與您父親遺
        產有關？）這兩筆的錢應該還不夠遺產的數字，這兩筆
        是遺產沒錯，只是還不夠。」等語（見本院卷第475頁
        至第477頁），可認張佐城於張明煜97年2月1日死亡後
        之97年8月27日、97年10月8日匯款給被繼承人張邦城之
        1,436,000元、204,800元確係張明煜之遺產。惟觀諸上
        開歷史交易明細查詢結果，張邦城名下合作金庫銀行帳
        戶自97年10月8日至103年10月10日間，除存入定存利息
        外，未曾存入其餘款項，存款結餘自1,439,371元遞減
        至137,683元（見本院卷第211頁、第219頁至第237頁）
        ，足認被繼承人張邦城因繼承取得之前開款項，已於上
        開期間花用殆盡而不存在。是系爭帳戶於被繼承人張邦
        城108年6月17日死亡時所遺存款，應與其繼承自張明煜
        之遺產無關，仍屬被繼承人張邦城之婚後財產，原告主
        張自夫妻剩餘財產分配範圍扣除，尚難採納。
　　  3.原告主張被繼承人張邦城名下合作金庫銀行帳戶內之定
        期存款為張明煜預先分配之財產，屬無償取得，不應列
        入夫妻剩餘財產分配範圍，並提出張邦城合作金庫銀行
        帳戶95年10月11日至96年6月21日之歷史交易明細查詢
        結果為證（見本院卷第213頁）。惟觀諸上開歷史交易
        明細查詢結果，僅可得知張邦城於95年11月3日於系爭
        帳戶定存轉入420萬元之事實，然系爭420萬元之來源為
        何？是否為張明煜預先分配之財產？均無從得知，自無
        從僅依原告之主觀臆測而為原告為有利之認定，況被繼
        承人張邦城旋於95年11月3日提領400萬元，是其死亡時
        ，該筆定存並不存在。
　　  4.原告主張被繼承人張邦城名下中國信託銀行帳戶內之活
        期存款為繼承自其父張明煜、其母葉秀梅之遺產，不應
        列入夫妻剩餘財產分配範圍，並提出張邦城中國信託銀
        行帳戶97年8月27日至106年12月31日之存款交易明細為
        證（見本院卷第157頁、第161頁至第209頁），並據證
        人張佐城到庭證稱：「（問：（提示本院卷157 頁）張
        邦城的中國信託帳戶在97年8 月27日有自前開6514X 帳
        戶轉帳3,205,756 元之紀錄，對此筆紀錄有無印象？）
        我記不住。」、「（問；（提示本院卷第159 頁）葉秀
        梅的遺產是否就是存款3,000多萬？） 差不多，我與張
        邦城一人一半，我有匯款給張邦城。」、「（問：（提
        示本院卷第161 頁）你在103 年12月18日有匯款14,906
        ,620元至張邦城的中國信託銀行帳戶，該筆款項是否就
        是你說的母親遺產？） 應該是。」等語（見本院卷第4
        77頁至第479頁），可認張佐城於葉秀梅103年死亡後之
        103年12月18日匯款給張邦城之14,906,620元係葉秀梅
        之遺產。復觀諸上開存款交易明細，被繼承人張邦城名
        下中國信託銀行帳戶自103年12月18日至108年4月30日
        間，存入部分除存款利息外，僅有於106年12月29日存
        入30,493元之台灣人壽生存金，其餘交易紀錄皆為提款
        ，然系爭帳戶至108年4月30日仍有8,043,909元之餘額
        （見本院卷第161頁、第197頁至第209頁），足認系爭
        帳戶於被繼承人張邦城108年6月17日死亡時所遺存款，
        仍屬繼承自葉秀梅遺產之餘額，原告主張自夫妻剩餘財
        產分配範圍扣除，應堪採認。
　　  5.原告雖另主張被告鄧秋英婚後多次與被繼承人張邦城發
        生言語及肢體衝突，對婚姻共同生活之正面貢獻甚低，
        且對子女多為負面教養，應酌減其夫妻剩餘財產分配額
        至十分之一云云，惟此為被告鄧秋英堅詞否認。原告就
        此部分亦僅提出屏風及客廳照片為證（見本院卷第151
        頁、第153頁），原告並未舉證以實其說。本院審酌被
        告鄧秋英與被繼承人張邦城於69年5月20日結婚後，育
        有被告張瑜珍、原告張家豪共2名子女，已在家操持家
        務、照料被繼承人張邦城及教養2名子女長達39年，自
        難謂被告鄧秋英對於婚姻及家庭無相當之貢獻，是被告
        鄧秋英主張應平均分配剩餘財產，經核並無顯失公平之
        情事，本院尚無從遽依原告之片面主張，逕認本件平均
        分配剩餘財產之方式顯失公平，而得為調整或免除原告
        之分配額。
　　  6.兩造均不爭執被告鄧秋英於基準日之婚後財產為1,840,
        019元，而被繼承人張邦城斯時之婚後財產範圍同其遺
        產為57,108,852元，惟承前所述，被繼承人名下中國信
        託帳戶內之8,043,909元餘額屬其繼承自葉秀梅之遺產
        ，應自夫妻剩餘餘財產分配範圍扣除，經計算結果，被
        告鄧秋英可得分配之夫妻剩餘財產分配差額應為23,612
        ,462元（計算式：1/2 【57,108,852-8,043,909-1,840
        ,019】= 23,612,462）。
五、分割遺產部分：
    ㈠按繼承人有數人時，在分割遺產前，各繼承人對於遺產全
      部為公同共有；繼承人得隨時請求分割遺產，但法律另有
      規定或契約另有訂定者，不在此限，民法第1151條、第
      1164條分別定有明文。又繼承人自繼承開始時承受被繼承
      人財產上之一切權利及義務；關於遺產管理、分割及執行
      遺囑之費用，由遺產中支付之。民法第1148條第1 項本文
      、第1150條前段亦有明文。經查，本件被繼承人張邦城所
      遺如附表一所示之遺產，兩造在分割遺產前，對於上述遺
      產之全部為公同共有，兩造目前既無法達成分割遺產之協
      議，而上述遺產亦無不能分割之情形，依照上開法條規定
      ，原告請求裁判分割被繼承人張邦城之遺產，即無不合，
      應予准許。
    ㈡次按，所謂應繼分係各繼承人對於遺產之一切權利義務，
      所得繼承之比例，並非對於個別遺產之權利比例，因此分
      割遺產並非按照應繼分比例逐筆分配，而應整體考量定適
      當之分割方法。又公同共有物分割之方法，依民法第830
      條第2 項之規定，依分別共有物分割之規定即以原物分配
      或變賣分割為之。將遺產之公同共有關係終止改為分別共
      有關係，性質上亦屬分割遺產方法之一，有最高法院82年
      度台上字第748 號判決意旨可資參照。另按裁判分割共有
      物訴訟，為形式之形成訴訟，其事件本質為非訟事件，究
      依何種方式為適當，法院有自由裁量之權，並應斟酌當事
      人之聲明、共有物之性質、經濟效用及全體共有人之利益
      等情事公平決之，不受當事人聲明之拘束。
    ㈢被告鄧秋英可請求之夫妻剩餘財產分配差額為23,612,462
      元，已計算如前。故本件被繼承人張邦城之遺產，應先扣
      除被告鄧秋英所得請求之夫妻剩餘財產分配差額後，再扣
      還被告鄧秋英支出之喪葬、醫療等費用136,471元後，由
      兩造按應繼分比例分割。本院審酌各繼承人之意願及利害
      關係、不動產之經濟效用、使用現狀等一切情狀，認附表
      一編號1至編號4之不動產部分，由被告鄧秋英先取得持分
      1/2（前開價值為43,819,016X1/2=21,909,509元），充作
      夫妻剩餘財產分配差額之21,909,509元，其餘持分1/2，
      再由兩造依如附表二所示之應繼分比例分割，亦即被告鄧
      秋英取得2/3、原告、被告張瑜珍各取得1/6，分割為分別
      共有；附表一編號5之存款，由被告鄧秋英先取得夫妻剩
      餘財產制分配差額之1,702,953元（23,612,462-21,909,5
      09=1,702,953），再扣還被告鄧秋英支出之繼承費用136,
      471元後，其餘由兩造按附表二所示之應繼分比例分配；
　　  附表一編號6至編號9之遺產為存款及股票，性質可分，認
      以由兩造按應繼分比例分配之方式分割為適當；附表一編
      號10之車輛兩造均同意按應繼分比例分割為分別共有（見
      本院卷第485頁），爰判決如主文第1項所示。
六、末按，因共有物分割、經界或其他性質上類似事件涉訟、由
    敗訴當事人負擔訴訟費用顯失公平者，法院得酌量情形，命
    勝訴之當事人負擔其一部，民事訴訟法第80條之1 定有明文
    。查裁判分割遺產之形成訴訟，法院決定遺產分割之方法時
    ，應斟酌何種分割方法較能增進共有物之經濟效益，並兼顧
    兩造之利益，以決定適當之分割方法，不受原告聲明之拘束
    ，亦不因何造起訴而有不同，是本件原告請求裁判分割遺產
    雖有理由，惟關於訴訟費用之負擔，應由兩造即繼承人全體
    各按應繼分比例負擔，始屬公允，爰諭知如主文第2 項所示
    。
七、據上論結，原告之訴為有理由，依家事事件法第51條，民事
    訴訟法第80條之1 ，判決如主文。
中　　華　　民　　國　　111 　年　　4 　　月　　11　　日
                    家事庭法  官  高雅敏
以上正本證明與原本無異。
如對本判決上訴，須於判決送達後20日內向本院提出上訴狀。如
委任律師提起上訴者，應一併繳納上訴審裁判費。
中　　華　　民　　國　　111 　年　　4 　　月　　12　　日
                          書記官  張婉琪

附表一：被繼承人張邦城之遺產（貨幣單位：新臺幣） 
編號 遺產項目  權利範圍 分割方法 1 臺北市○○區○○段○○段000地號土地 138/10000 左列不動產之權利範圍，由被告鄧秋英先取得 1/2（43,819,016X1/2=21,909,509元），剩餘1/2，再由兩造依如附表二所示之應繼分比例分割，亦即被告鄧秋英取得2/3、原告、被告張瑜珍各取得1/6，分割為分別共有  2 臺北市○○區○○段○○段000○0地號土地 138/10000  3 臺北市○○區○○段○○段000○0地號土地 138/10000  4 臺北市○○區○○段○○段00000○號建物（門牌號碼：臺北市○○區○○路○段0號3樓） 全部  5 合作金庫銀行延平分行存款 5,148,816元 左列存款及衍生之孳息，由被告鄧秋英先取得1,702,953元（23,612,462-21,909,509=1,702,953），再扣還被告鄧秋英支出之繼承費用136,471元後，其餘由兩造按附表二所示之應繼分比例分配 6 合作金庫銀行士林分行存款 323元 左列存款及衍生之孳息，由兩造按附表二所示之應繼分比例分配 7 中國信託銀行存款 8,043,909元 左列存款、投資及衍生之孳息，由兩造按附表二所示之應繼分比例分配 8 永豐銀行存款 5,133元 左列存款及衍生之孳息，由兩造按附表二所示之應繼分比例分配 9 新光金控股票 186股 左列投資及衍生之孳息，由兩造按附表二所示之應繼分比例分配 10 車牌號碼0000-00車輛 1台 由兩造依如附表 二所示之應繼分 比例分割為分別 共有  

附表二：兩造之應繼分比例
編號 姓名 比例 1 張家豪 1/3 2 張瑜珍 1/3 3 鄧秋英 1/3